臺灣臺北地方法院行政訴訟判決　
111年度交字第211號
111年6月29日言詞辯論終結
原      告  陳玉官  

被      告  臺北市交通事件裁決所

代  表  人  蘇福智  
訴訟代理人  石蕙銘  
上列當事人間交通裁決事件，原告不服被告民國111年2月24日北
市裁催字第22-A1A404410號裁決，提起行政訴訟，本院判決如下
：
    主  文
原告之訴駁回。
訴訟費用新臺幣玖佰參拾陸元由原告負擔。原告應給付被告陸佰
參拾陸元。　　
    事實及理由
一、事實概要：
　　原告駕駛000-000號普通重型機車（下稱A車），於民國110
    年11月8日下午2時整許，行經臺北市信義區忠孝東路5段與
    大道路口（下稱系爭路口）時，與訴外人林○○駕駛之000-00
    00號普通重型機車（下稱B車）擦撞，致訴外人林○○受傷，
    而原告未停下採取必要處置而逃逸，被臺北市政府警察局交
    通警察大隊（下稱舉發機關）依道路交通管理處罰條例（下
    稱道交條例）第62條第4項規定，以北市警交大字第A1A4044
    10號舉發違反道路交通管理事件通知單（下稱系爭舉發單）
    ，舉發原告有「肇事致人受傷逃逸」之違規行為，並載明應
    到案日期為111年1月21日前。嗣原告於110年12月14日向被
    告提出申訴，經被告函請舉發機關就原告陳述事項協助查明
    ，舉發機關函復依規定舉發尚無違誤；原告於111年2月24日
    向被告申請開立裁決書，被告於同日以原告於上開時、地有
    「汽車駕駛人駕駛汽車肇事致人受傷而逃逸者」之違規事實
    ，依道交條例第62條第4項，以北市裁催字第22-A1A404410
    號裁決書（下稱原處分）對原告裁處罰鍰新臺幣（下同）6,
    000元，吊銷駕駛執照，3年內不得考領駕駛執照，原處分於
    同日對原告送達。原告不服，向臺灣士林地方法院提起行政
    訴訟，經臺灣士林地方法院以111年度交字第75號（下稱士
    林地院卷）裁定移送本院審理。
二、原告起訴主張：
　　原告在系爭路口機車停等區左側欲於綠燈後繼續向前直行，
    訴外人騎乘B車位於停等區右側，此時雙方位置為並排，綠
    燈亮時原告向前行駛，訴外人向左偏行，訴外人B車的前輪
    與原告A車的右側發生輕微碰撞，原告並無察覺與訴外人B車
    輛碰撞之情形，遂繼續向前行駛，惟原告聽到後方車輛連續
    按鳴喇叭，發現是訴外人所按鳴便停靠於路邊，訴外人稱原
    告A車與訴外人車輛發生碰撞，而後訴外人聯絡警察單位，
    原告也停留現場等待警察機關之調查，並無任何逃逸之意圖
    ，訴外人B車向左偏行才是此次事故的主因，訴外人車輛並
    無傾倒，其所稱受傷與本次事故無關，原告沒有加速逃逸，
    並無逃逸意圖，訴外人車輛應該要讓直行車先行等語，並聲
    明：原處分撤銷。
三、被告答辯則以：
　　本案舉發機關就違規事實查復，原告騎乘A車在系爭路口與B
    車發生交通事故，經初步分析研判可能之肇事原因，「A車
    ：1.未注意車前狀況及兩車併行之間隔，並隨時採取必要之
    安全措施。2.肇事致人受傷逃逸。B車：尚未發現肇事因素
    。」依據現場處理資料、行車影像紀錄器畫面，B車於機車
    停等區停等紅燈，綠燈時向前起步，A車由B車後方停等之車
    輛左側駛來向右偏行，繼續向前由B車左側通過時發生碰撞
    ，事故後A車駕駛轉頭向後查看後逕自駛離現場，經B車追躡
    後始靠邊停車。再查本案談話紀錄第8點內容，問：「當時
    是否知悉碰撞?」，答：「知悉。因為覺得和對方是輕微碰
    撞，感覺沒什麼事所以打算離開…。」，是原告發生交通事
    故未依規定處置且直接駛離現場逃逸，爰依道交條例第62條
    第4項規定製單舉發。原告於發生交通事故後未依規定處置
    而逃逸，違規事實明確，舉發並無違誤等語置辯，並聲明：
    原告之訴駁回。
四、本院之判斷：
㈠、按道交條例第62條第3項、第4項前段分別規定：「汽車駕駛
    人駕駛汽車肇事致人受傷或死亡者，應即採取救護措施及依
    規定處置，並通知警察機關處理，不得任意移動肇事汽車及
    現場痕跡證據，違反者處新台幣3,000元以上9,000元以下罰
    鍰。但肇事致人受傷案件當事人均同意時，應將肇事汽車標
    繪後，移置不妨礙交通之處所」、「前項駕駛人肇事致人受
    傷而逃逸者，吊銷其駕駛執照」，道交條例第92條第5項規
    定：「道路交通事故駕駛人、肇事人應處置作為、現場傷患
    救護、管制疏導、肇事車輛扣留、移置與發還及調查處理之
    辦法，由內政部會同交通部、行政院衛生署定之。」，主管
    機關依道交條例第92條為授權依據，訂定道路交通事故處理
    辦法(下稱處理辦法)，處理辦法第2條第1款規定：「本辦法
    用詞，定義如下：一、道路交通事故：指車輛或動力機械在
    道路上行駛，致有人受傷或死亡，或致車輛、動力機械、財
    物損壞之事故。」，處理辦法第3條並規定：「發生道路交
    通事故，駕駛人或肇事人應先為下列處置：一、事故地點在
    車道或路肩者，應在適當距離處豎立車輛故障標誌或其他明
    顯警告設施，事故現場排除後應即撤除。二、有受傷者，應
    迅予救護，並儘速通知消防機關。三、發生火災者，應迅予
    撲救，防止災情擴大，並儘速通知消防機關。四、不得任意
    移動肇事車輛及現場痕跡證據。但無人傷亡且車輛尚能行駛
    ，或有人受傷且當事人均同意移置車輛時，應先標繪車輛位
    置及現場痕跡證據後，將車輛移置不妨礙交通之處所。五、
    通知警察機關。但無人受傷或死亡且當事人當場自行和解者
    ，不在此限。」。前開道交條例第62條之規定，旨在課予駕
    駛人肇事後為適當處置之義務，無非係為維護肇事現場安全
    、確認有無人員傷亡、保存現場事證及通知警察機關釐清責
    任歸屬。而處理辦法第2條、第3條規定，對於何謂交通事故
    以及交通事故發生後之處理辦法有詳實規範，領有駕駛執照
    並具一般智識經驗之駕駛人皆應遵守之。
㈡、經查，原告駕駛A車，於110年11月8日下午2時整許，行經系
    爭路口時，右側車身與沿同路同向行駛之B車左側車身發生
    碰撞，致B車駕駛人林○○有挫傷之受傷，事故後A車駕駛即原
    告轉頭查看後逕自駛離現場，經B車追躡後始靠邊停車。經
    舉發機關初步分析研判A車有：「1.未注意車前狀況及兩車
    併行之間隔，並隨時採取必要之安全措施。2.肇事致人受傷
    逃逸。」之肇事因素，B車則未發現肇事因素，因有「肇事
    致人受傷逃逸」之違規行為，遭舉發機關執勤員警製單舉發
    ，原告雖提出申訴不服舉發，惟經被告函請舉發機關查明原
    告陳述情節及違規當時情形後，仍認違規事實明確，乃依道
    交條例第62條第4項規定，以原處分裁處原告罰鍰6,000元，
    吊銷駕駛執照，3年內不得考領駕駛執照等情，有系爭舉發
    單（本院卷第39頁）、原告申訴資料（本院卷第41-42頁）
    、舉發機關110年12月27日北市警交大事字第1103044496號
    函（本院卷第45頁）、原處分（本院卷第93頁）、初步分析
    研判表（本院卷第49頁）、道路交通事務現場圖（本院卷第
    50-51頁）、道路交通事故談話紀錄表（本院卷第53-55頁）
    、道路交通事故調查報告表(一)、(二)（本院卷第56-57頁
    ）、臺北市立聯合醫院(忠孝院區)診斷證明書（本院卷第65
    頁）、監視器錄影畫面（本院卷第67-68頁）、道路交通事
    故照片黏貼紀錄表（本院卷第69頁）在卷可參，核堪採認為
    真實。
㈢、依前開道交條例第62條第3項及處理辦法第2條、第3條規定，
    原告肇事後即有採取救護措施及依規定處置，並通知警察機
    關處理，不得任意移動肇事汽車及現場痕跡證據之義務，原
    告既為合法考領機車駕駛執照之人，有機車車籍查詢資料及
    駕駛人基本資料為憑（見本院卷第77-79頁），其對上述規
    定應知之甚詳，並應確實遵守，惟原告卻未留置於肇事現場
    ，逕自駛離肇事現場，足徵其主觀上有肇事逃逸之故意，自
    符合道交條例第62條第4項規定，應予處罰。復參酌道交條
    例第62條之規定，旨在課予駕駛人肇事後為適當處置之義務
    ，無非係為維護肇事現場安全、確認有無人員傷亡、保存現
    場事證及通知警察機關釐清責任歸屬。原告於肇事後逕自駛
    離現場，堪認原告肇事致人受傷而逃逸之行為，甚為明確。
㈣、再經本院當庭勘驗被告所提供之採證光碟，檔案名稱「A1A40
    4410前鏡頭」勘驗結果為：「影片為翻攝電腦螢幕所播放之
    一車輛（下稱系爭車輛）裝設之行車紀錄器前鏡頭影像，拍
    攝日期顯示為0000-00-00。影片一開始，系爭車輛正於一路
    口停等紅燈；影片內時間00：01：07時，系爭車輛起步朝前
    行駛。影片內時間00：01：08時，由行車紀錄器拍攝畫面可
    見系爭車輛有略微晃動情形，同時一輛機車（下稱原告車輛
    即A車）由畫面左側出現，並朝右貼近系爭車輛行駛；影片
    內時間00：01：09時，行車紀錄器所攝畫面突然大幅搖晃，
    並可見原告車輛持續朝右偏移行駛至系爭車輛前方；至影片
    內時間00：01：11時，系爭車輛即暫停於路中，原告車輛則
    仍持續直行，期間可見原告車輛駕駛人頭部於00：01：10時
    先朝右方察看、00：01：12時再朝其左後方察看。另可見原
    告車輛之車牌號碼顯示為「000-000」，車輛後方並閃爍左
    側方向燈。影片內時間00：01：13時，系爭車輛再度起步朝
    前行駛，至00：01：15時逐漸接近原告車輛後方，並開始按
    鳴喇叭至影片內時間00：01：18止，原告車輛駕駛人則朝左
    後方察看，並逐漸減速；影片內時間00：01：21時，系爭車
    輛行駛至原告車輛後方，並於00：01：23時再次按鳴喇叭，
    原告車輛駕駛人再次朝左後方察看後，即減速暫停於路中，
    系爭車輛則行駛至原告車輛右方，亦暫停於該路段最外側車
    道。至影片內時間00：01：30時，由畫面可見原告車輛移動
    至系爭車輛前方，二車輛駕駛人並有對話，惟由行車紀錄器
    所攝影像無法聽聞對話內容。」；檔案名稱「A1A404410後
    鏡頭」勘驗結果為：「影片為翻攝電腦螢幕所播放之一車輛
    （下稱系爭車輛，即B車）裝設之行車紀錄器後鏡頭影像，
    拍攝日期顯示為0000-00-00，與勘驗標的㈠部分所拍攝時間
    範圍相同。影片一開始，系爭車輛靜止於一機車停等區內；
    至影片內時間00：01：06時，由畫面右方可見一輛機車（下
    稱原告車輛即A車）朝前開機車停等區駛來。影片內時間00
    ：01：07時，系爭車輛起步朝前行駛，至影片內時間00：01
    ：09時，行車紀錄器所攝畫面突然大幅搖晃，影片內時間00
    ：01：10時並可聽聞一疑為碰撞之聲響；至影片內時間00：
    01：11時，系爭車輛即暫停於路中。影片內時間00：01：13
    時，系爭車輛再度起步行駛，並於00：01：15至00：01：18
    期間持續按鳴喇叭。至影片內時間00：01：21時，由畫面可
    見系爭車輛開始減速，並朝該路段最外側車道行駛，復於00
    ：01：23時再次按鳴喇叭；至影片內時間00：01：27時，系
    爭車輛即暫停於該路段最外側車道。」並經本院當庭擷取照
    片3張（見本院卷第104-105頁、第115-117頁），原告亦提
    出行車紀錄器影像截圖7張（士林地院卷第16頁）。
㈤、依上開勘驗結果，B車乃暫停於機車停等區，原告騎乘A車自
    大貨車車頭左前方駛出，並未有在機車停等區停留之狀態，
    原告主張「其在左側停等、B車在右側停等，雙方位置為並
    排」即與事實不符，此亦可由本院卷第85-86頁連續四秒之
    監視器錄影畫面截圖可知，原告自大貨車左側出現且連續行
    駛，該路口地面有三向箭頭（本院卷第87頁照片編號1），
    原告應是看到綠燈後欲直行而搶快，適逢B車停等在右側，
    並且在起步車頭略向左移，原告因車速過快以及閃躲不及未
    注意，A車右側與B車左側發生碰撞。且原告車輛（即A車）
    與訴外人車輛（即B車）發生碰撞後，原告先朝右方察看、
    再朝其左後方察看（本院卷第117頁截圖），足見原告當時
    已察覺與B車發生碰撞，遂查看車身碰撞之處及向後查看B車
    ，其已知悉有事故之發生，當即有採取救護措施及依規定處
    置，並通知警察機關處理，不得任意移動肇事汽車及現場痕
    跡證據之義務，惟原告仍逕自駕車駛離，直至B車追躡始停
    下，確有肇事致人受傷而逃逸之違規行為無訛。是原告雖主
    張，原告並無察覺與訴外人車輛碰撞之情形，遂繼續向前行
    駛云云，洵不可採。
㈥、又原告主張，訴外人向左偏行才是此次事故的主因云云。經
    查，依舉發機關初步分析研判表（見本院卷第49頁），就事
    故肇因研判，認A車有「1.未注意車前狀況及兩車併行之間
    隔，並隨時採取必要之安全措施。2.肇事致人受傷逃逸。」
    之肇事因素，而B車則未發現肇事因素，是可認訴外人林宜
    瑾即B車駕駛人並無肇事因素。又縱如原告所述屬實，本件
    事故乃因訴外人往左偏行所致，惟參酌道交條例第62條之規
    定，旨在課予駕駛人肇事後為適當處置之義務，無非係為維
    護肇事現場安全、確認有無人員傷亡、保存現場事證及通知
    警察機關釐清責任歸屬，是原告在事故發生當下，無論其是
    否有肇事因素，仍有採取救護措施及依規定處置，並通知警
    察機關處理，不得任意移動肇事汽車及現場痕跡證據之義務
    ，原告尚不得因其主觀上認為對於其駕車與他人所發生交通
    事故輕微或無肇事責任而主張免罰，是原告上開主張，洵不
    可採為撤銷原處分之理由。
五、綜上所述，原告於事實概要欄所載時、地，有如事實概要欄
    所示之違規行為，事證明確，經被告於111年2月24日依道交
    條例第62條第4項，以原處分裁處原告罰鍰6,000元，吊銷駕
    駛執照，3年內不得考領駕駛執照，核無違誤。原告訴請撤
    銷原處分，為無理由，應予駁回。
六、本案判決基礎已臻明確，兩造其餘攻擊防禦方法及訴訟資料
    ，經本院審核後，認與判決結果不生影響，且無調查之必要
    ，爰不一一論述及調查，併此敘明。
七、第一審裁判費為300元，證人日旅費636元，依法應由敗訴之
    原告負擔，爰確定第一審訴訟費用如主文第2項所示。
八、結論：原告之訴為無理由，依行政訴訟法第98條第1項前段
    、第237條之8第1項，判決如主文。
中　　華　　民　　國　　111 　年　　7 　　月　  13  　日
                  行政訴訟庭　　法　官　張瑜鳳
以上正本係依原本作成。
如不服本判決，應於判決送達後20日內，以原判決違背法令為理
由，向本院提出上訴狀並表明上訴理由（原判決所違背之法令及
其具體內容或依訴訟資料可認為原判決有違背法令之具體事實）
，並繳納上訴裁判費新臺幣750 元。
其未載明上訴理由者，應於提出上訴後20日內，向本院補提理由
書（上訴狀及上訴理由書均須按他造人數附繕本）；如未按期補
提上訴理由書，則逕以裁定駁回上訴。　　　　　　　　　
中　　華　　民　　國　　111 　年　　7 　　月　　13　　日
                                書記官  林劭威